臺灣臺北地方法院刑事判決
111年度審易字第351號
公  訴  人  臺灣臺北地方檢察署檢察官
被      告  黃添壽

選任辯護人  黃繼岳律師（法扶律師）
            陳怡欣律師（法扶律師）
上列被告因竊盜案件，經檢察官提起公訴（110年度偵字第33517
號），本院判決如下：
    主  文
黃添壽犯強制罪，處罰金新臺幣陸仟元，如易服勞役，以新臺幣
壹仟元折算壹日。
    事  實
一、黃添壽以撿拾變賣資源回收物品維生，於民國110年10月12
    日上午7時15分許，騎乘機車前往設在臺北市○○區○○○路○段0
    0巷00號之0資源回收處變賣回收物品，並在該資源回收處不
    遠處之臺北市中山區新生北路一段與長安東路二段36巷交岔
    路口轉角騎樓，見邱紘均將其所有之腳踏車1台（廠牌：JON
    MING ；顏色：粉紅色；置物籃內放有鎖頭1個、手機1支、
    毛巾3條、手套3雙）停放該處，邱紘均則在上揭資源回收處
    處理資源回收事宜。黃添壽因不詳原因對邱紘均有所不滿，
    明知邱紘均隨時可能返回停車處使用該腳踏車，竟基於強制
    之犯意，於民國110年10月12日上午7時18分許，未徵得邱紘
    均同意，擅騎乘該腳踏車離開現場，穿越新生北路一段平面
    北向車道，將該腳踏車藏放在附近新生高架橋下某橋墩內側
    ，黃添壽以此強暴方式，妨害邱紘均使用其所有腳踏車之權
    利。邱紘均於稍後之同日上午7時23分許返回原停放腳踏車
    處，發現上開腳踏車已不見蹤影，遂報警處理，經警調取監
    視器錄影畫面，鎖定黃添壽涉有重嫌，而黃添壽經通知到案
    後，偕同警方前往上開藏放腳踏車地點，員警當場扣得該腳
    踏車及車內物品（已發還邱紘均），循線查悉上情。
二、案經邱紘均訴由臺北市政府警察局中山分局（下稱中山分局
    ）報告臺灣臺北地方檢察署檢察官偵查起訴。 
    理  由
一、程序方面：
　　按被告以外之人於審判外之陳述，雖不符合刑事訴訟法第15
    9條之1至159條之4之規定，然經當事人於審判程序同意作為
    證據，法院審酌該言詞陳述或書面陳述作成時之情況，認為
    適當者，亦得為證據；當事人、代理人或辯護人於法院調查
    證據時，知有第159條第1項不得為證據之情形，而未於言詞
    辯論終結前聲明異議者，視為有前項之同意，刑事訴訟法第
    159條之5定有明文。本件作為證據使用之相關審判外陳述，
    經檢察官及被告黃添壽及辯護人於本院審理中均未具體爭執
    證據能力（見審易卷第33頁、第91頁至第93頁），本院審酌
    該等陳述作成時之情況正常，所取得過程並無瑕疵，且與本
    案相關之待證事實具有關連性，亦無證明力明顯過低等情形
    ，適當作為證據，依前開刑事訴訟法第159條之5第1項之規
    定，認上開陳述具有證據能力。
二、認定犯罪事實所憑之證據及理由： 
    訊據被告固坦承其將告訴人邱紘均所有之腳踏車騎至新生高
    架橋下放置乙情，然矢口否認有何強制犯行，於本院審理時
    辯稱：當時下雨，我擔心告訴人腳踏車被雨淋到或被撞到，
    因此才騎到新生高架橋下云云，經查：
　㈠被告於首揭時、地，未徵求告訴人同意，擅自騎乘告訴人腳
    踏車穿越新生北路一段平面北向車道，將該腳踏車放置在附
    近新生高架橋下方橋墩內側等情，為被告於警詢、偵訊及本
    院審理時均坦承不諱（見偵卷第19頁、第85頁、審易卷第31
    頁至第32頁、第57頁），核與證人即告訴人於警詢及本院審
    理時指述情節一致（見偵卷第7頁至第13頁、審易卷第31頁
    至第32頁），且經本院勘驗現場監視器錄影畫面確認無訛，
    有本院勘驗筆錄及監視錄影翻拍照片在卷可稽（見審易卷第
    57頁、第59頁至第69頁），並有中山分局扣押筆錄、扣押物
    品目錄表、贓物認領保管單，現場及失竊物品照片附卷足佐
    （見偵卷第23頁至第27頁、第29頁、第37頁、第39頁至第47
    頁），堪以認定。
　㈡被告雖以前詞置辯，然依監視器錄影畫面及GOOGLE街景圖所
    示（見審易卷第61頁至第62頁、第73頁），告訴人於110年1
    0月12日上午7時9分許將其腳踏車停放在臺北市中山區新生
    北路一段與長安東路二段36巷交岔路口轉角騎樓處，該處上
    方本設有屋簷遮雨，並無被告所述需擔心告訴人腳踏車淋雨
    之問題，況離轉角不遠處亦有多處雨遮場地，果擔心告訴人
    腳踏車停放原地恐遭他車或人員撞及，僅需稍微牽移至其他
    具雨遮且較不妨害他人通行處即可，絕無需捨近求遠騎乘該
    腳踏車穿越新生北路北向平面車道至高架橋下方停放之必要
    。此外，被告將告訴人腳踏車移置他處後，於110年10月12
    日上午7時22分許徒步走回現場，而告訴人於同日上午7時23
    分許發現腳踏車不見，始終在現場來回走動著急尋找，員警
    獲報後於同日上午7時33分許趕抵現場，並偕同告訴人在附
    近來回調查，被告遲至同日上午8時許才騎乘機車離開該處
    ，有上開監視器錄影畫面可稽（見審易卷第66頁至第68頁）
    ，足見其對告訴人在現場找尋腳踏車乙事知情。被告寧可讓
    告訴人找尋無果，卻未上前對告訴人或警方交待其移置腳踏
    車經過，殊難想像被告係出於避免腳踏車淋雨或遭撞及之善
    念才將告訴人腳踏車騎至他處放置。又觀前開查獲腳踏車現
    場之照片（見偵卷第39頁），可見被告係將該腳踏車放置在
    新生高架橋橋墩之內側，該處位置甚為隱蔽，雖設有收費汽
    車停車場，然無公眾得經過通行之道路，如非使用該停車場
    ，該腳踏車實難為一般人輕易發現。此外，同一橋墩外側（
    即面新生北路北向平面車道側）本設有腳踏車停放專區，上
    方高架橋足以遮擋風雨，有GOOGLE街景圖照片可憑（見審易
    卷第70頁），被告捨此專區不停放，卻放置在隱密之橋墩內
    側，顯有刻意隱藏告訴人腳踏車之意圖。綜以被告於警詢時
    自承：平時撿資源回收會遇到告訴人，當天我看到告訴人，
    我想要作弄他，所以才把他的腳踏車藏起來等語（見偵卷第
    19頁），應認被告警詢之陳述為可信，其於本院審理時所辯
    ，顯與現場客觀情狀不符，又與常理有違，不值採憑。
　㈢刑法之強制罪之「強暴」行為，其概念不限於對人實施強暴
    手段為必要，對物強暴亦屬之。又對物強暴不限於在被害人
    面前為之，亦不以被害人「當場」感受害怕為必要，如對物
    強暴所造成之強制作用持續存在與進行，已達足以妨害被害
    人意思決定與意思實現自由之狀態，應認仍構成強制罪之「
    強暴」行為。本件被告未經告訴人同意，擅將告訴人腳踏車
    騎移至他處藏放，係對告訴人所有物品施以不法腕力，其雖
    未在告訴人面前為之，然明知告訴人在不遠處處理資源回收
    事宜，可預料不久後即會返回取車，此從監視器錄影畫面顯
    示被告騎走告訴人腳踏車前即不斷張望查看周遭環境即可參
    佐（見審易卷第63頁）。而告訴人果於被告行為後約5分鐘
    即返回停車處，因發現腳踏車不見蹤影，在現場來回走動尋
    找，不久報警處理，當可想見告訴人心急如焚之擔憂狀態，
    其使用腳踏車之意思決定及實現因被告藏放行為受到嚴重妨
    害，從而被告所為，應屬強制罪之「強暴」行為，要無可疑
    。
　㈣被告與告訴人並不熟識，此經告訴人於本院訊問時陳稱：我
    完全不認識被告，本案前也沒看過等語在卷（見審易卷第33
    頁），且被告見員警已到場處理仍未出面解釋澄清，足見其
    非出於熟朋好友間玩鬧惡作劇之意圖。被告雖未透露真實動
    機，然其藉此藏放行為作弄告訴人，絕非出於良善目的，則
    屬明確。而被告藏放告訴人腳踏車之地點甚為隱密，本件若
    非被告到案後指引警方前往藏放地點，縱員警也無法輕易找
    出該腳踏車，遑論不據調查能力之告訴人，從而被告所為對
    告訴人絕非僅造成一時不便之影響。準此，將被告妨害告訴
    人使用腳踏車權利之目的及手段為整體權衡，堪認被告手段
    已逾必要程度而具可非難性，具實質違法性。 
　㈤綜上所述，本件事證明確，被告所辯均不可採，其所犯強制
    犯行，堪以認定，應予依法論科。 
三、論罪科刑：
　㈠核被告所為，係犯刑法第304條第1項之強制罪。被告為25年
    出生，本件行為時滿80歲，爰依刑法第18條第3項規定，減
    輕其刑。
　㈡又被告騎走告訴人腳踏車至其步行返回原處，僅花約4分鐘時
    間，其藏放腳踏車位置雖甚隱蔽，然距離原停放位置不遠，
    且被告將告訴人腳踏車及車上物品藏放在附近高架橋下方後
    ，未攜離任何告訴人物品，嗣處理完畢資源回收事宜，即於
    同日上午8時許騎乘機車離去，亦未返回藏放處拿取任何財
    物，此由員警在藏匿腳踏車處扣得本案全部告訴人物品即足
    參佐，有上開扣押筆錄、扣押物品目錄表可憑，由此殊難想
    像被告有將告訴人腳踏車及車上物品置於自己實力支配之意
    ，加以卷內並無任何積極事證足資證明被告騎走告訴人腳踏
    車具有為自己或第三人不法所有之意圖，依刑事訴訟有疑唯
    利被告原則，就此部分應為對被告有利之認定，難認被告所
    為構成竊盜犯行。職是，起訴書認本件被告所為係犯刑法第
    320條第1項竊盜罪，尚有未洽，惟因起訴之基本社會事實同
    一，復經本院當庭告知被告涉犯罪名供檢察官及被告辯論，
    自得依法變更起訴法條。
  ㈡爰審酌被告因不明原因不滿告訴人，未思理性處理，以首揭
    藏放腳踏車之強暴手段率為本件犯行，妨害告訴人使用自己
    財產之權利，所為實應非難。復考量被告犯後否認犯行，其
    所提出賠償條件與告訴人要求金額差距過大，致未達成和解
    ，暨被告年紀甚長，及其於本院訊問時陳稱：國小肄業之最
    高學歷，目前撿回收維生，日收入約新臺幣100元至200元，
    小孩都成年等語（見審易卷第94頁）之智識程度及家庭經濟
    狀況，及犯罪動機、目的、手段、犯罪所生危害等一切情狀
    ，量處如主文所示之刑，並諭知易服勞役之折算標準。
四、依刑事訴訟法第449條第2項、第3項，逕以簡易判決處刑如
    主文。　　
五、如不服本判決，應於收受送達判決之日起20日內，向本院提
    起上訴（須附繕本）。
六、本件經檢察官蔡期民提起公訴，檢察官朱玓到庭執行職務。
中　　華　　民　　國　　111 　年　　7 　　月　　21　　日
                  刑事第二十庭   法  官   宋恩同
以上正本證明與原本無異。
如不服本判決應於收受送達後20日內向本院提出上訴書狀，並應
敘述具體理由；其未敘述上訴理由者，應於上訴期間屆滿後20日
內向本院補提理由書（均須按他造當事人之人數附繕本）「切勿
逕送上級法院」。告訴人或被害人如對於本判決不服者，應具備
理由請求檢察官上訴，其上訴期間之計算係以檢察官收受判決正
本之日期為準。因疫情而遲誤不變期間，得向法院聲請回復原狀
。
                                書記官  黃勤涵
中　　華　　民　　國　　111 　年　　7 　　月　　22　　日
附錄本案論罪科刑法條全文：
刑法第304條
以強暴、脅迫使人行無義務之事或妨害人行使權利者，處3年以
下有期徒刑、拘役或9千元以下罰金。
前項之未遂犯罰之。